【裁判字號】    95,訴,291
【裁判日期】    950327
【裁判案由】    違反稅捐稽徵法等
【裁判全文】
臺灣臺北地方法院刑事判決               95年度訴字第291號
    公  訴  人  臺灣臺北地方法院檢察署檢察官
    被      告  丙○○
上列被告因違反稅捐稽徵法等案件，經檢察官提起公訴（94年度
偵字第7023號）及移送併案審理（臺灣士林地方法院檢察署94年
度偵字第4465號），本院判決如下：
    主  文
丙○○行使從事業務之人，明知為不實之事項，而登載於其業務
上作成之文書，足以生損害於公眾及他人，處有期徒刑月，如
易科罰金，以佰元折算壹日，緩刑貳年。
    事  實
一、丙○○係設於臺北市中山區○○○路○段262號2樓之納稅義
    務人「永威泰工程有限公司」（以下簡稱永威泰公司）之董
    事，且為從事業務之人，負有據實製作薪資所得扣繳暨免扣
    繳憑單之義務。其於民國92年1月底前某日（依所得稅法第
    92條第1項之規定：第88條各類所得稅款之扣繳義務人，應
    於每年一月底前將上一年內扣繳各納稅義務人之稅款數額，
    開具扣繳憑單，彙報稽徵機關查核），明知甲○○及乙○○
    於91年間並未在永威泰公司任職，亦未曾領取薪資，竟基於
    業務上登載不實之犯意，利用不知情之會計師事務所人員，
    於其業務上作成之「九十一年度各類所得扣繳暨免扣繳憑單
    」（以下簡稱扣繳憑單）上，分別虛偽登載甲○○及乙○○
    於91年間在永威泰公司薪資所得各計為新臺幣（下同）1930
    00元及165000元，並於92年2月20日起至3月底止某日（依所
    得稅法第71條規定：納稅義務人應於每年2月20日起至3月底
    止，填具結算申報書，向該管稽徵機關申報），持該不實之
    扣繳憑單委由不知情之會計師事務所人員據以製作該公司91
    年度營利事業所得稅結算申報書，持向財政部臺北市國稅局
    申報該公司91年度之營利事業所得稅而行使之，足生損害於
    甲○○、乙○○及稅捐稽徵機關課稅之正確性，嗣經稅捐稽
    徵機關核算之結果，因永威泰公司於91年度之課稅所得仍屬
    虧損而無逃漏稅捐之情形。迨財政部臺灣省北區國稅局及財
    政部臺灣省南區國稅局旗山稽徵所因永威泰公司上開不實之
    申報行為而分別通知甲○○及乙○○補繳所得稅款，始查知
    上情。
二、案經甲○○訴請臺灣臺北地方法院檢察署檢察官偵查起訴及
    臺灣士林地方法院檢察署檢察官移送併案審理。
    理  由
一、前揭犯罪事實，業據被告丙○○於本院審理中坦承不諱，復
    經告訴人甲○○及乙○○於偵審中陳明在卷，並有財政部臺
    灣省北區國稅局宜蘭縣分局94年7月12日北區國稅宜縣二字
    第0941008726號函所檢附之告訴人甲○○91年度扣繳憑單、
    財政部臺灣省北區國稅局綜合所得稅核定通知書、財政部臺
    北市國稅局94年3月11日財北國稅審三字第0940239034號函
    、94年3月3日財北國稅審三字第0940239030號函、財政部臺
    灣省南區國稅局綜合所得稅核定通知書、財政部臺北市國稅
    局94年9月5日財北國稅資字第0940089433號函在卷可稽；又
    被告丙○○於91年間擔任永威泰公司之董事，為永威泰公司
    之負責人，亦有公司基本資料在卷可參，足徵被告丙○○之
    上開自白與事實相符。本件事證明確，被告丙○○之犯行洵
    堪認定，應予依法論科。
二、按營利事業填報「各類所得扣繳暨免扣繳憑單」，乃附隨其
    業務而製作，為業務上所掌文書，此種扣繳憑單內容如有不
    實，而足生損害於公眾及他人，即係犯業務上登載不實文書
    之罪名（最高法院70年9月21日第九次刑事庭會議決議可資
    參照）；又各類所得扣繳暨免扣繳憑單係由扣繳義務人依所
    得稅法第92條規定所製作之單據，為業務上製作之文書。而
    商業會計法第15條所規定之商業會計憑證分「原始憑證」與
    「記帳憑證」二類；所謂「原始憑證」，係指證明交易事項
    發生之經過，而為造具記帳憑證所根據之憑證；而「記帳憑
    證」，則指證明處理會計事項人員之責任，而為記帳所根據
    之憑證。至於所得稅之扣繳義務人依所得稅法規定填發之免
    扣繳憑單或扣繳憑單，旨在使稅捐稽徵機關蒐集及掌握課稅
    資料，以利稅捐之核課。是員工薪資扣繳暨免扣繳憑單，僅
    係證明全年度支付員工薪資及代為扣繳綜合所得稅之情形，
    為徵、繳雙方課徵與申報綜合所得稅之依據，其既非造具記
    帳憑證所根據之憑證，亦非證明處理會計事項人員之責任而
    為記帳所根據之憑證，自難認屬商業會計法第15條第1款所
    規定之會計憑證，最高法院91年度臺上字第1828號、第2137
    號著有判決可資參照。核被告丙○○明知告訴人甲○○及乙○○未在永威泰公司支薪，竟利用不知情之會計師事務所人
    員於其業務上作成之扣繳憑單上登載告訴人甲○○及乙○○
    在永威泰公司支領前開薪資所得之不實事項，並持以申報稅
    捐之行為，係犯刑法第216條、第215條之行使業務上登載不
    實文書罪。又被告丙○○上開業務登載不實之低度行為，為
    行使之高度行為所吸收，不另論罪；而其同時填製告訴人甲○○、乙○○名義之不實扣繳憑單，係一行為而觸犯數罪名
    ，為想像競合犯。又其利用不知情之會計師事務所人員填製
    不實之扣繳憑單及持該不實扣繳憑單申報稅捐之行為，係屬
    間接正犯。公訴意旨雖未敘及被告丙○○所為填製告訴人乙○○名義之不實扣繳憑單並持之行使之行為，然此部分事實
    與已起訴之行使業務登載不實文書犯行，有想像競合犯之裁
    判上一罪之關係，應為起訴效力所及，且經檢察官移送併辦
    ，本院自得併予審究。爰審酌被告丙○○以上述方式申報稅
    捐，足生損害於該遭虛報薪資所得之個人及稅捐稽徵機關審
    核稅額之正確性，而所虛報金額為193000元及165000元，並
    未致逃漏稅捐之結果，然於犯後尚能坦承犯行，復與告訴人
    甲○○及乙○○達成和解，此有和解筆錄及臺灣士林地方法
    院檢察署之偵查筆錄在卷可參，及其品行、犯罪之動機、目
    的、手段、所生危害、所得利益及犯罪後態度等一切情狀，
    量處如主文所示之刑，並諭知易科罰金之折算標準。又被告
    丙○○未曾受有期徒刑以上刑之宣告，此有臺灣高等法院被
    告前案紀錄表在卷可稽，其經此次起訴審判後，當能知所警
    惕，而無再犯之虞，本院因認所宣告之刑，以暫不執行為適
    當，爰併宣告緩刑2年，以啟自新。
三、公訴意旨另以：被告丙○○係永威泰公司之負責人，乃係依
    法應納稅之義務人，明知告訴人甲○○並未在永威泰公司工
    作及支薪，竟持其業務上所作成之前開登載不實內容之扣繳
    憑單，憑以申報91年度營利事業所得稅，逃漏營利事業所得
    稅。因認被告丙○○上開行為另涉有稅捐稽徵法第41條之詐
    術逃稅捐罪嫌。按稅捐稽徵法第41條之規定，係屬結果犯，
    除犯罪之目的在逃漏稅捐外，並須有逃漏應繳納之稅捐之結
    果事實，始足構成本法條之罪。經查，被告丙○○擔任負責
    人之納稅義務人永威泰公司91年度虛報告訴人甲○○及乙○○之薪資所得193000元及165000元，究竟逃漏稅捐若干乙節
    ，經函請財政部臺北市國稅局查詢結果，該局覆稱：永威泰
    公司經剔除告訴人甲○○及乙○○之91年度薪資後，該公司
    全年所得額仍為虧損，並無應納稅額，尚無逃漏營利事業所
    得稅等語，此有該局94年3月7日財北國稅審三字第09400292
    72號函及95年3月16日財北國稅審三字第0950030043號函附
    卷可稽，是被告丙○○雖虛報告訴人甲○○及乙○○之薪資
    ，然並未因而逃漏稅捐，核與稅捐稽徵法第41條之構成要件
    未合，是自難以該納稅義務人即永威泰公司有虛報薪資之情
    事，逕令其負責人即被告丙○○負稅捐稽徵法第41條之罪責
    。此外，復查無其他積極證據足認被告丙○○有何違反稅捐
    稽徵法犯行，本應為無罪之諭知，然公訴意旨認此部分犯行
    與前揭論罪科刑部分，有牽連犯之裁判上一罪關係，爰不另
    為無罪之諭知。
據上論斷，應依刑事訴訟法第299條第1項前段，刑法第216條、
第215條、第55條、第41條第1項、第74條第1款，罰金罰鍰提高
標準條例第1條前段、第2條，判決如主文。
本案經檢察官郭昭吟到庭執行職務。
中    華    民    國    95    年    3     月    27    日
                  臺灣臺北地方法院刑事第十五庭
                        審判長法  官  周祖民
                              法  官  孫曉青
                              法  官  黃雅君
上正本證明與原本無異。
如不服本判決，應於判決送達後10日內向本院提出上訴狀。
                              書記官  陳麗津
中    華    民    國    95    年    3     月    27    日
附錄本案論罪科刑法條：
中華民國刑法第215條
從事業務之人，明知為不實之事項，而登載於其業務上作成之文
書，足以生損害於公眾或他人者，處3年以下有期徒刑、拘役或
500元以下罰金。
中華民國刑法第216條
行使第 210 條至第 215 條之文書者，依偽造、變造文書或登載
不實事項或使登載不實事項之規定處斷。


司法院資訊處製作；財團法人民間司法改革基金會備份。
